【裁判字號】    98,事聲,28
【裁判日期】    980623
【裁判案由】    聲明異議
【裁判全文】
臺灣嘉義地方法院民事裁定              98年度事聲字第28號
聲  請  人  國泰世華商業銀行股份有限公司
法定代理人  甲○○
代  理  人  乙○○
相  對  人  丙○○
代  理  人  廖道成律師
上列異議人與債務人丙○○間消費者債務清理事件，異議人對於
民國98年5月22日本院97年度執消債更字第37號所為更生方案認
可之裁定提出異議，本裁定如下：
    主  文
異議駁回。
異議費用由聲明異議人負擔。
    理  由
一、按關於更生或清算之程序，除本條例別有規定外，準用民事
    訴訟法之規定。消費者債務清理條例（下稱同條例）第15條
    定有明文。而當事人對於司法事務官處理事件所為之終局處
    分，得於處分送達後10日之不變期間內，以書狀向司法事務
    官提出異議。司法事務官認前項異議有理由時，應另為適當
    之處分；認異議為無理由者，應送請法院裁定之。法院認第
    一項之異議為有理由時，應為適當之裁定；認異議為無理由
    者，應以裁定駁回之。民事訴訟法第240條之4第1至3項定有
    明文。查本件聲明異議人（下稱異議人）就本院司法事務官
    於民國98年5月22日以97年度執消債更字第37號認可債務人
    更生方案裁定之終局處分，聲明不服提起異議，是本院自應
    依法就司法事務官所為之處分，審究異議人之異議有無理由
    ，合先敘明。
二、本件國泰世華商業銀行股份有限公司（下稱國泰世華銀行）
    異議意旨略以：
  (一)債務人每月生活費用支出應以內政部頒佈98年度當地最低生
    活費支出標準新臺幣（下同）9,829元堪為合理，且經查債
    務人並無房租支出，應扣除房租26.9%部份，此部分費用應
    為7,184元（9,829×73.1%＝7,184）。
  (二)債務人每月支出兩名子女扶養費用應以96年財政部公告之扶
    養親屬免稅額6,417元（77,000÷12＝6,417），並與配偶共
    同分擔，此部分費用應為6,417元（6,417÷2×2＝6,417）
    。
  (三)債務人自陳每月收入2萬7,000元，扣除前開費用後，每月清
    償之金額非僅為8,500元等語，為此依法提起抗告，請求廢
    棄原裁定。
三、經查：
  (一)按「有下列情形之一者，法院應不認可更生方案：一、債權
    人會議可決之更生方案對不同意或未出席之債權人不公允。
    二、更生程式違背法律規定而不能補正。三、更生方案違反
    法律強制或禁止規定，或有背於公共秩序、善良風俗。四、
    以不正當方法使更生方案可決。五、已申報無擔保及無優先
    權之債權總額逾新臺幣一千二百萬元。六、更生方案定有自
    用住宅借款特別條款，而債務人仍有喪失住宅或其基地之所
    有權或使用權之虞。七、更生方案所定自用住宅借款特別條
    款非依第五十四條協定成立。八、更生方案無履行可能。九
    、債務人有虛報債務、隱匿財產，或對於債權人中之一人或
    數人允許額外利益，情節重大。」同條例第63條定有明文。
  (二)查本件司法事務官裁定認可之更生方案，係以債務人經營早
    餐業，每月固定收入約2萬7,000元。又以債務人提出更生方
    案中之每月伙食費6,000元、水電、瓦斯及電話費3,000元、
    家庭生活清潔費2,500元、長子教育費4,000元、次女教育費
    3,000元，共計每月必要生活費用1萬8,500元，再以上開收
    入扣除必要生活費用後，將剩餘金額8,500元作為每月更生
    還款金額，此有財產及收入狀況報告書可稽。國泰世華銀行
    固以債務人個人必要支出為7,184元，撫養子女為6,417元（
    已扣除配偶二分之一負擔部分），主張債務人每月可償還金
    額高於8,500元，惟債務人之子吳書維現就讀協志工商汽車
    科，每學期學費為3萬6,088元，有債務人提出之郵政劃撥儲
    金特戶證明單可證（附於本院97年度消債更第322號卷宗）
    ，平均每月學費為6,015元，國泰世華銀行主張之6,417元顯
    然不足支付生活所需，故國泰世華銀行之主張顯不足採。
  (三)國泰世華銀行每期分配之清償金額為2,673元，由其債權比
    例0.3144觀之，應屬公允（更生方案參照）。且本件債務人
    願將所提更生方案之清償期延長為8年，清償成數達65％，
    足認債務人確有履行更生方案之誠意。此外，本件又查無同
    條例第63條第1項所定不應認可更生方案之消極事由存在。
    則原處分審酌前情，認債務人所提更生方案確屬公允、適當
    、可行，而裁定予以認可債務人所提更生方案，並依同條例
    第62條第2項酌定其生活限制，經核並無不合。是異議人執
    前詞指摘原裁定為不當，求予廢棄，為無理由，應予駁回。
四、依民事訴訟法第240條之4第3項、第95條、第78條，裁定如
    主文。
中    華    民    國    98    年    6     月    23    日
              民事第一庭    法      官  張鶴齡
上為正本係照原本作成。
如不服本裁定，應於裁定送達後10日內，以書狀向本院提出抗告
，並繳納抗告費新臺幣1,000元。
中    華    民    國    98    年    6     月    23    日
                            書  記  官  王博昭


司法院資訊處製作；財團法人民間司法改革基金會備份。
